臺灣高等法院臺中分院刑事裁定
110年度聲再字第270號
再審聲請人  
即受判決人  郭柏志


上列聲請人因妨害性自主案件，對於本院109年度侵上訴字第30
號中華民國109年12月9日第二審刑事確定判決（原審案號：臺灣
臺中地方法院107年度侵訴字第142號；起訴案號：臺灣臺中地方
檢察署107年度偵字第5151號），聲請再審，本院裁定如下：
    主  文
再審之聲請駁回。
    理  由
一、聲請再審意旨如附件刑事再審聲請狀所載。
二、按刑事訴訟法第420 條第1 項第6 款規定：「有罪判決確定
    後，因發現新事實或新證據，單獨或與先前之證據綜合判斷
    ，足認受有罪判決之人應受無罪、免訴、免刑或輕於原判決
    所認罪名之判決者，為受判決人之利益，得聲請再審」。同
    條第3 項規定：「第1 項第6 款之新事實或新證據，指判決
    確定前已存在或成立而未及調查斟酌，及判決確定後始存在
    或成立之事實、證據」。是以，得據為受判決人之利益聲請
    再審之「新事實」、「新證據」，固不以有罪判決確定前已
    存在或成立而未及調查斟酌者（即學理上所稱之「新穎性」
    、「未判斷資料性」或「新規性」）為限，其在判決確定後
    始存在或成立之事實、證據，亦屬之；然新事實、新證據仍
    須於單獨觀察，或與先前之證據綜合判斷後，得以合理相信
    其足以或相當可能動搖原確定之有罪判決，使受有罪判決之
    人改為無罪、免訴、免刑或輕於原判決所認罪名之判決者（
    即學理上所稱之「確實性」、「合理相信性」或「顯著性」
    ），始足當之（最高法院109年度台抗字第1440號刑事裁定
    意旨參照）。是法院對於依第420條第1項第6款、第3 項規
    定聲請再審者，應先確認其所憑事證具體內容，針對相關證
    據是否具有新規性先予審查，必須至少有一證據方法或證據
    資料合於證據實質價值未經判斷之新規性要件，方能續為確
    實性之審查。如聲請再審所憑各證據，均為原確定判決審判
    時業已提出而經法院審酌取捨者，即不具備新規性要件，自
    無庸再予審查該證據是否符合確實性。而是否具備確實性要
    件，當以客觀存在事證，本於經驗法則、論理法則為審查判
    斷，尚非任憑聲請人之主觀或片面自我主張，即已完足（最
    高法院109年度台抗字第1433號刑事裁定意旨參照）。
三、本院查：
  ㈠按再審程序係就確定判決事實錯誤所設之救濟方法，除有刑
    事訴訟法第426條第3項前段所定情形外，應由判決之原審法
    院管轄。本案聲請人向本院所提出「刑事再審聲請狀」，已
    列明原確定判決案號為本院109年度侵上訴字第30號刑事判
    決，依上說明，聲請人甲○○係就上開原確定判決向本院聲請
    再審，本院具有管轄權，先予敘明。　　
  ㈡原第一審判決認定聲請人有如其犯罪事實欄所載於民國106年
    11月17日下午某時，駕駛車牌號碼000-00號營業遊覽大客車
    搭載上開學校學生下課返家時，明知代號0000-000000之女
    子（真實姓名均詳卷，84年10月出生，下稱A女）就讀該校
    特教班學生，為有輕度智能障礙及自閉症之女子，言語表達
    、應對相處明顯有異於其他學生，竟基於對有心智缺陷之人
    強制猥褻之犯意，待其他學生均已陸續到站下車，車上僅餘
    A女1人時，於車輛行進間，拉下褲頭拉鍊，將其長褲退至大
    腿處，裸露其生殖器，以手碰觸A女左胸上方、右大腿內側
    ，並藉口玩親親，不顧A女表示「老師說女生不可以跟男生
    玩親親」等語以示抗拒，仍接續強行以右手抓A女右手撫摸
    自己之生殖器，A女再次表示「老師跟我們講說女生不可以
    碰男生的身體」等語，甲○○始將A女之手放開，以此違反A女
    意願之方式，對A女為強制猥褻之行為1次之行為，因而判處
    有期徒刑3年10月，經聲請人提起上訴後，原確定判決認聲
    請人確有如其犯罪事實欄所載對於心智缺陷之A女為強制猥
    褻之行為，判決駁回聲請人之上訴，嗣經聲請人提起上訴後
    ，經最高法院於110年7月14日以110年度台上字第3778號判
    決駁回上訴後確定。經查：原確定判決乃係綜合審酌聲請人
    已供承伊於案發時有詢問A女是否有男女朋友，且A女當時確
    有坐到校車引擎蓋上等情；及證人A女、B女（即A女之母，
    人別資料詳卷）、黃○琪（A女導師，名字詳卷）、蘇聖鋒（
    司法詢問員）、蔡禮后（A女門診醫師）、陳○○（A女同學，
    名字詳卷）、林致弘（原校車駕駛）等人之證詞；再參酌卷
    內中山醫學大學附設醫院診斷證明書、心理衡鑑心理治療報
    告、中華民國身心障礙證明、行政院衛生福利部臺中醫院門
    診處方明細、病歷紀錄、精神醫學科臨床心理測驗及治療報
    到單、LINE通訊軟體對話翻拍照片等為其論據，並就聲請人
    否認犯罪所辯，亦逐一指駁說明，對於證據之取捨、認定，
    已詳為審酌論述。其論斷皆為法院職權之適當行使，且俱與
    卷證相符，亦無悖於經驗法則或論理法則之情事。
  ㈢聲請人雖主張原確定判決未鑑定A女之精神狀態，審酌其證言
    之可信度，以及案發時是否不知或不能抗拒，遽信其警詢與
    偵查中之陳述，顯有調查未盡及理由不備之違誤。再者，觀
    諸A女之證詞於歷次陳述中互有出入，原確定判決未依上訴
    人之聲請鑑定確定A女之證詞是否可採，顯對聲請人不公，
    且依衛生福利部臺中醫院精神科臨床心理測驗及治療報告單
    之記載，A女容易受人操控，則本案無法排除證人A女之證詞
    是否有遭他人操控之情，原確定判決竟以A女不願鑑定，遽
    採其證詞，有誤認事實之情；且聲請人雖主張其所為並非持
    續性反覆觸摸，被害人亦自承係遭性騷擾，客觀上亦無侵害
    被害人之性自主權等語。惟查：
　　⒈證人A女之證述、衛生福利部臺中醫院精神科臨床心理測驗
      及治療報告單等證據資料已存於卷內而為原確定判決調查
      審酌說明之證據（見原確定判決第4至6、9頁），聲請人
      上開所述，均僅屬聲請人對於已存於卷內經原確定判決法
      院調查審酌說明之證據，片面立於一己之立場而為自我解
      讀，且所引用之證據俱為已存於卷內而為原確定判決說明
      證據取捨，聲請人此部分聲請再審意旨，自與刑事訴訟法
      第420條第1項第6款所定新事實或新證據之要件未符，而
      不合於上開聲請再審之規定。
　　⒉聲請意旨主張本案無法排除證人A女之證詞是否有遭他人操
      控云云，惟原確定判決業已論述證人A女於警詢、偵訊、
      原審審理時就其於106年11月17日放學搭乘聲請人駕駛之
      校車返家時，聲請人於其他學生均下車後，其因害怕而聽
      從聲請人要求往前坐於司機旁邊引擎平臺上方，之後聲請
      人先伸手抓其右手，再摸其左胸上方、大腿內側，中間聲
      請人還有叫其要跟他玩親親，嗣即強行抓其的手摸聲請人
      的小雞雞等本件案情重要事項前後一致（見原確定判決理
      由欄貳㈠、㈡所載），且已勾稽證人即告訴人A女之母B女
      （姓名詳卷）、證人A女導師黃○琪（姓名詳卷）、證人即
      A女門診醫師蔡禮后之證述、聲請人之供述及○○高中109年
      6月29日函文、告訴人A女與證人黃○琪之LINE對話紀錄，
      認證人A女具有自閉症特質，會有話直說，幾乎不會說謊
      ，且在校表現當無惡行劣跡，證人人格之信用性應無可議
      ，證人A女之證述當非虛捏，應屬可信（見原確定判決理
      由欄貳㈠、㈡、㈣、㈤所載）。
　　⒊證人A女就聲請人係如何將脫掉之褲子穿上，究係以左手或
      右手撫摸其，證述前後雖有歧異，然原確定判決亦引述司
      法詢問員蘇聖鋒之證述、中山醫學大學附設醫院診斷證明
      書、心理衡鑑心理治療報告、中華民國身心障礙證明、行
      政院衛生署臺中醫院門診處方明細、病歷紀錄、精神醫學
      科臨床心理測驗及治療報到單等內容，說明證人A開庭時
      演示之動作都是聲請人褲子有拉下，但未整件脫掉，其有
      看到聲請人藍色內褲，證人A女前後陳述一致，僅因證人A
      女智能礙障、自閉症、注意力不足等疾患而陳述有所出入
      ，然此細節不足以全盤否定證人A女證詞之真實性（見原
      確定判決理由欄貳㈢所載）。原確定判決之論斷說明均有
      前揭證據資料可稽，且不違背證據法則及論理法則，即屬
      事實審法院採證認事、判斷證據證明力職權之適法行使，
      自不能任意指摘為違法，聲請人執以上開再審理由，顯係
      置原確定判決所為明白論斷於不顧，仍持已為原確定判決
      指駁之陳詞再事爭辯，或對於事實審法院取捨證據與自由
      判斷證據證明力之職權行使，徒憑己意加以質疑，任意指
      為違法，或單純為事實上枝節性之爭辯，以圖證明其在原
      確定判決法院所為有利之主張為真實，本院自難僅憑聲請
      人之己見，恣意對案內證據持相異之評價，而得認合於刑
      事訴訟法第420 條第1 項第6 款所稱之新證據，故顯無法
      通過前述第一階段之檢驗。
　　⒋聲請人又主張A女亦自承係遭性騷擾，客觀上亦無侵害被害
      人之性自主權云云。惟原確定判決已載明告訴人A女雖於L
      INE通訊軟體中記載「請校車司機不要對我性騷擾好嗎？
      」等內容，然依衛生福利部臺中醫院精神科臨床心理測驗
      及治療報告單所載，A女對語言文字表達能力較差，且一
      般知識廣度與法律知識不足，實難期待A女得以瞭解法律
      上之名詞並確切表達，尚難以上開訊息內容用語，即認定
      聲請人之行為係對A女為性騷擾之犯行（見原確定判決理
      由欄貳㈣），被告在被害人明示拒絕下仍不顧其反對未停
      止動作，足以壓抑、妨害或干擾A女之性自主決定權，應
      屬強制猥褻之行為，亦經原確定判決理由欄貳、㈩說明甚
      詳，聲請人徒引用A女於LINE通訊軟體對話中之用語，認
      其所犯應為性騷擾罪，亦係持已為原確定判決指駁之陳詞
      再事爭辯，自難認係刑事訴訟法第420條第1項第6 款所稱
      之新證據。
　　⒌聲請人另主張依衛生福利部臺中醫院精神科臨床心理測驗
      及治療報告單之記載，證人A女容易受人操控或被騙，本
      案並無法排除證人證詞是否有遭他人操控之情，本院前審
      竟以證人A女不願受鑑定，而遽採其證詞，違反證據法則
      及無罪推定原則云云。然原確定判決業已依前述證據資料
      認定被告確有為前揭強制猥褻之犯行，且本院前審函詢衛
      生福利部草屯療養院，經該院回覆證詞可信度之判斷，需
      調查及綜合相關證據而定，難由單一精神鑑定完成，建議
      本案由司法機關依職權而為，故認無再行鑑定之必要，而
      駁回聲請人所為再命心理鑑定機關出具評估意見之調查證
      據聲請（見原確定判決理由欄貳所載），原確定判決因
      而未再命心理鑑定機關進行鑑定，亦無何違法或不當之情
      事。況聲請人亦未提出任何新事實或新證據，足認證人A
      女之證述係遭他人操控、誤導，聲請人就此部分再審理由
      ，僅憑一己之說法，未提出任何依據具體指明心理鑑定機
      關之鑑定何以會動搖原確定判決之事實認定基礎，且動搖
      後如何適於改為無罪、免訴、免刑或輕於原確定判決所認
      罪名之判決，已難認業就新證據之確實性盡到說明義務，
      與刑事訴訟法第420 條第1 項第6 款規定新證據應具備之
      「確實性」法定要件未合，而無再審之理由。
  ㈣聲請人另聲請其母為證人，欲證明聲請人於案發期間之上班
    、出勤及下班時間，惟聲請人本案犯行，係於其出勤時間駕
    駛大客車搭載A女返家時所為，則聲請人於案發期間之上班
    、出勤及下班時間為何，與本案犯行並無關聯，聲請人聲請
    傳喚其母為證人，亦不足為再審聲請人應為無罪、或輕於原
    判決所認罪名之判決。
  ㈤基上，再審聲請人所提之論據，無論經單獨或與先前證據綜
    合判斷，均不足為再審聲請人應為無罪、或輕於原判決所認
    罪名之判決，是其據以指摘原確定判決認定事實有所不當之
    上開證據或論據，或係於原確定判決前即已存在，而為法院
    、當事人明知並經法院加以審酌且敘明心證理由在卷，或經
    綜合判斷，亦不足為再審聲請人應為無罪、或輕於原罪名之
    判決，俱不符再審所須之「新事實」、「新證據」及「足以
    動搖法院有罪判決」之要件，自不足據為聲請再審之理由。
四、綜上所述，再審聲請人之主張，核與刑事訴訟法第420 條第
    1 項第6 款之規定不符，亦查無刑事訴訟法第420 條第1項
    其餘各款所列情形，其再審之聲請，為無理由，應予駁回。
五、據上論斷，應依刑事訴訟法第434條第1項裁定如主文。　
中　　華　　民　　國　　110 　年　　9 　　月　　8 　　日
            刑事第三庭    審判長法　官  楊  真  明
　　　　　　　　　　　　        法　官  李  明  鴻
　　　　　　　　　　　　　      法　官  楊  欣  怡
以上正本證明與原本無異。
如不服本裁定，應於收受送達後5日內向本院提出抗告書狀（須
附繕本）。因疫情而遲誤不變期間，得向法院聲請回復原狀。

                                書記官  孫  銘  宏
　　　　　　　　　　　　　　　　
中　　華　　民　　國　　110 　年　　9 　　月　　8 　　日